【裁判字號】    98,消債更,360
【裁判日期】    980821
【裁判案由】    更生事件
【裁判全文】
臺灣臺中地方法院民事裁定           98年度消債更字第360號
    聲  請  人
    即  債務人  甲○○
                          7之.
    代  理  人  乙○○
                          7之.
                周瑩昌
上列聲請人即債務人與債權人臺灣新光商業銀行股份有限公司、
國泰世華商業銀行股份有限公司、荷商荷蘭銀行股份有限公司台
北分公司、聯邦商業銀行股份有限公司、渣打國際商業銀行股份
有限公司、中國信託商業銀行股份有限公司、遠東國際商業銀行
股份有限公司、玉山商業銀行股份有限公司、台灣土地銀行股份
有限公司間消費者債務清理條例事件，債務人聲請更生，本院裁
定如下：
    主    文
債務人更生之聲請駁回。
聲請費用由債務人負擔。
    理    由
一、按債務人不能清償債務或有不能清償之虞者，得依本條例所
    定更生或清算程序，清理其債務，消費者債務清理條例第 3
    條定有明文。又聲請更生或清算不合程式或不備其他要件者
    ，法院應以裁定駁回之，復為同條例第 8條所明定。又更生
    制度之立法目的在使債務人於不能清償債務或有不能清償之
    虞時，透過此一制度，使全體債權人獲得公平之受償，並予
    債務人在經濟上有更生之機會，防止社會經濟發生混亂，並
    非使債務人恣意消費所造成之債務，任意轉嫁予債權人負擔
    。
二、本件債務人向本院聲請更生，主張其有不能清償債務情事，
    前已提出債權人清冊，以書面向最大債權金融機構請求共同
    協商債務清償方案，惟協商不成立，且其無擔保或無優先權
    之債務總額未逾新台幣（下同）1200萬元，復未經法院裁定
    開始清算程序或宣告破產，請求准予開始更生生活等語。
三、查債務人陳報之無擔保債務總額為 1,512,388元，又據其陳
    報之每月必要生活支出 (含扶養費)共計 15,793元；其固定
    收入為任職於高苑旅館有限公司擔任清潔員每月18,000元（
    本院98年 4月29日訊問時自承），此有財政部台灣省中區國
    稅局95、96年度綜合所得稅各類所得資料清單附卷可稽。而
    債務人所提出之更生償還計畫為每月清償5,000元，分8年96
    期共計480,000元，償還比例為 31.74%。次查，債務人原所
    有之坐落台中市○○區○○段274-132地號土地及其同段339
    7號建號建物（即門牌號碼台中市○○區○○街47之5號，亦
    即債務人現住住所），債務人竟於97年 6月25日辦理移轉登
    記予女兒鄭雅齡，此有土地所有權狀、建物所有權狀影本在
    卷可按，且經債務人於本院98年 4月29日訊問時所自承，且
    陳稱那是我女兒的，我97年 6月間過戶給他的，因為我欠她
    婆家錢，我要還他兩百多萬元等語，此有訊問筆錄在卷可按
    。姑不論此筆債務是否虛偽，債務人竟對他債權人清償債務
    ，而未對銀行債權人予以公平清償，明顯不公平，且有隱匿
    財產之嫌。
四、再查，依債權人所提出之債務人消費明細觀之，債務人之消
    費態樣多為代償債務（90年12月12日90,000元、94年 7月25
    日300,000元）、美容｛佐登妮絲（ JOURDENESS）、蘿雅蒂
    詩國際開發、美商亞洲美樂家、雅姿美容百貨行｝、電視購
    物（富邦momo、東森、得易購）、旅遊（大川年旅行社、泰
    國、香港、鄉野情戶外休閒專業中心、鳳凰國際旅行社）、
    百貨（中友百貨、新光三越百貨、龍心百貨、北桃園百貨）
    、電信（東信電訊、傳聯國際通信）、銀樓（金瑞堂珠寶銀
    樓、嘉寶珠寶行、金寶發銀樓、宏益銀樓）、餐廳（真北京
    飲食店、新天地餐廳）、服飾（漢登企業公司）、電子科技
    （春水堂科技、康柏科技、中購媒體科技）、信用貸款（95
    年1月24日139,776元、96年2月16日100,000元、96年12月25
    日 290,000元）、保險（保誠人壽、法商佳迪福人壽、大都
    會國際人壽、泰安產物保險、蘇黎世、富邦產物）、其他（
    馬來西亞商科士威公司、S G CENTER）等（其他小額未列計
    ），此有債權人提出之消費帳明細及本院製作之明細摘要附
    卷可稽。依此債務人之消費已然逾越一般人生活水準，且每
    月消費額度時有逾越薪資總額之情事，而非屬日常生活所需
    ，而達奢侈、浪費之程度，且債務人並未在歷次代償債務過
    程中，知所節制控制消費，以儘力清償債務；茲債務人依消
    費者債務清理條例更生之規定，欲將其恣意消費所造成之債
    務，任意轉嫁予債權人負擔，揆諸前引說明亦與本條例之立
    法目的有違，其請求亦屬欠缺權利保護之必要。矧，債務人
    之消費態樣既如前述，核與消費者債務清理條例第134條第4
    款所稱：「浪費、賭博或其他投機行為，致財產顯然減少或
    負擔過重之債務」等不免責事由相當。再經本院訊問到場之
    債權人亦表明反對債務人之更生聲請，顯見本件縱令進入更
    生程序，亦將因其更生方案無法獲致債權人會議通過或法院
    認可而宣告清算，徒增程序勞費，毫無實益。
五、綜上所述，債務人之請求顯欠缺保護之必要，揆諸首引法條
    規定，應駁回之；爰依消費者債務清理條例第8條、第15條
    、民事訴訟法第95條、第78條裁定如主文。
中    華    民    國    98    年    8     月    21    日
                  民事庭法  官   顏世傑
上為正本係照原本作成。
如不服本裁定，應於裁定送達後10日內，以書狀向本院提出抗告
，並繳納抗告費新臺幣1000元。
中    華    民    國    98    年    8     月    21    日
                        書記官   陳麗


司法院資訊處製作；財團法人民間司法改革基金會備份。
